【裁判字號】    99,台上,7015
【裁判日期】    991111
【裁判案由】    家暴妨害性自主
【裁判全文】
最高法院刑事判決            九十九年度台上字第七０一五號
上  訴  人  台灣高等法院高雄分院檢察署檢察官  
被      告  蔡００
選任辯護人  黃奉彬律師
上列上訴人因被告家暴妨害性自主案件，不服台灣高等法院高雄
分院中華民國九十九年八月二十六日第二審更審判決（九十九年
度重上更(二)字第四八號，起訴案號：台灣高雄地方法院檢察署九
十四年度偵字第一二六五三號），提起上訴，本院判決如下：
    主  文
上訴駁回。
    理  由
按刑事訴訟法第三百七十七條規定，上訴於第三審法院，非以判
決違背法令為理由，不得為之。是提起第三審上訴，應以原判決
違背法令為理由，係屬法定要件。如果上訴理由書狀並未依據卷
內訴訟資料，具體指摘原判決不適用何種法則或如何適用不當，
或所指摘原判決違法情事，顯與法律規定得為第三審上訴理由之
違法情形，不相適合時，均應認其上訴為違背法律上之程式，予
以駁回。本件公訴意旨以：被告蔡００（代號0000-0000A）與被
害人Ａ女（代號0000-0000 ，姓名年籍住所詳卷）係父女關係，
被告連續自民國九十年三月某日（Ａ女國小三年級時）起至同年
六月某日止，基於強制性交之概括犯意，在渠等之住處房間或客
廳內，違反Ａ女之意願，以手指插入其陰道多次，而強制性交得
逞。嗣因Ａ女之老師於九十四年五月五日發現有異，詢問後始知
上情。因認被告涉犯刑法第二百二十二條第一項第二款之加重強
制性交罪嫌等語。原審經審理結果，認定Ａ女指述之情節，存有
明顯矛盾且前後不一之瑕疵，難以遽採，無從僅憑其明顯瑕疵之
指訴，遽以認定被告對Ａ女犯有加重強制性交罪。是公訴人所舉
上開證據，未足以超越合理懷疑而證明被告成立公訴意旨所指之
加重強制性交罪責。經查：(一)公訴人指被告連續自九十年三月某
日Ａ女國小三年級時起至同年六月某日止，違反Ａ女之意願，以
手指插入其陰道多次，而對之強制性交得逞乙節，除Ａ女於警詢
時所指述以外，尚乏其他明確具體之資料足資佐證，而依Ａ女於
警詢時所指述，與本件公訴人所指被告涉犯以手指強行插入Ａ女
下體對之性交部分，僅有「他對我性侵很多次，他總是藉故叫我
到他房間，然後都直接將我強壓在床上，將我的上衣往上掀，然
後脫我褲子，先以舌頭親我胸部及陰部，『再以手指插入我陰道
內』」一語有關，此外並無其他具體情狀足資參佐，且事後又反
覆其詞，甚而被告究有無以手指插入其下體，嗣又證稱不能確定
，至其餘部分，均係陳述有業經最高法院駁回確定之加重強制猥
褻部分之事實，尚與本件公訴人所指加重強制性交部分無涉。嗣
經檢察官傳訊到庭時，亦證稱伊並不知道被告有無用手指伸入（
進入或插入）其下體，益見Ａ女於警詢時之指陳，確存有未能明
確得以釐清被告究有無以手指插入其下體而對之性交之瑕疵。(二)
Ａ女其後於第一審、原審前審審理時，均一再證述之前所陳被告
有以手指插入其下體性侵乙節，並不確定，亦不實在，其當時所
述是在誇大事實等語，而於原審作證時更結證稱：被告並沒有在
伊國小三年級到六年級時，利用晚上睡覺以及擦乳液機會，以手
指插入伊之陰道，於警詢時會如此陳述，是因伊覺得被告對家庭
沒有責任感，且那時伊哥哥會叛逆也都是因被告緣故，後來被告
交了女朋友，也讓家裡不得安寧，當時很恨被告，才會作這樣陳
述等語明確，益見Ａ女所述不僅未能確定被告究有無以手指插入
其陰道內對其強制性交，甚且自警詢以迄偵查、法院審理所述亦
前後不一，而明顯有所矛盾瑕疵，自不得遽此瑕疵之唯一指述，
即論以被告有公訴人所指之加重強制性交犯行。(三)卷附○○醫學
大學附設○○紀念醫院驗傷診斷書，係上開醫院於九十四年五月
五日受理疑似性侵害事件時，經檢驗後所做，其上雖記載Ａ女處
女膜在一點鐘及四點鐘方向有陳舊性撕裂傷等語，然Ａ女上開指
陳已存有瑕疵，而難以遽採，而公訴人所指被告係連續自九十年
三月某日Ａ女國小三年級時起至九十三年六月某日止，有對之強
制性交之犯行，惟兩者相距已達將近一年之期間，所載Ａ女處女
膜陳舊性撕裂傷之情，難認與距一年之前Ａ女所指之行為有何關
連性，自難依此據為被告不利之認定。再者，該診斷書亦載明受
驗人主訴本件事發時間為九十四年三月間，固與該次驗傷時間約
距二個月之期間，然與公訴人指被告所為本件犯行之時間係在九
十年三月間起至九十三年六月間止之時間，更係在該段期間後之
九個月之時間，益見兩者間確無何關連，檢察官所舉之該驗傷診
斷書，當無從作為認定被告是否有以手指對Ａ女為本件強制性交
之佐證。公訴人舉證既無從說服法院形成被告有罪之心證，原審
因而撤銷第一審關於該部分之科刑判決，改判諭知被告無罪。從
形式上觀察，原判決並無違背法令情事。檢察官上訴意旨略以：
Ａ女原不欲對被告提告，並對被告多所維護，並非始於本次審理
，Ａ女在原審為有利於被告之陳述，自應參考其他事證，探明其
真意。查Ａ女於警詢稱：「因遭被告性侵，心裏感到恨及痛苦，
自國小起即陸續以美工刀傷害自己」，Ａ女之自殘行為，是否係
遭性侵後之創傷壓力症候群徵狀？否則何以造成當時尚為小學之
Ａ女有如此強烈之厭惡與不潔之感受？Ａ女稱其自九十年間起至
九十三年間，遭受被告以強壓頭部、強壓在床上等方式強制性侵
害，更多次陳述「（被告）以手指頭搓揉我的下體，當時我感覺
很痛有叫喊出來」，「我不確定他是否有以手指頭插入我下體，
但我感覺有外力要強行進入我陰部，那是我感覺最痛的一次」等
語，若非真有手指侵入，何以產生痛感？以當時尚屬稚齡之Ａ女
，如何得以深刻描述而不失其真？而Ａ女於九十四年間陳述上開
事實後，旋即接受財團法人私立高雄醫學大學附設中和紀念醫院
之檢驗證明其陰道在一點鐘及四點鐘方向確有陳舊性撕裂傷，足
以佐證其陳述並非出於臆測。原審以Ａ女前後陳述不一，忽略其
陳述中之一致性，而為有利被告之判斷，自有未當。況被告於原
審尚坦承曾以舌頭舔Ａ女的陰部，與Ａ女多次指述之情節相符，
已屬口交行為，亦符合以性器以外之其他身體部位進入他人之性
器，或使之接合之行為。原審對此疏未論述，亦有不適用法則之
違法云云。然查Ａ女前後之指訴如何存有瑕疵不足為被告有罪之
認定，原判決已詳加剖析說明，檢察官上訴意旨對於原判決上開
論斷Ａ女之指訴有瑕疵及該驗傷診斷書無從作為認定被告是否有
以手指對Ａ女為本件強制性交之佐證等項，並未依據卷證資料加
以指摘，徒以Ａ女於警詢之指訴，若非真有手指侵入，何以產生
痛感，Ａ女尚屬稚齡，如何得以深刻描述等推測之詞，自為不同
解讀，指摘原判決忽略Ａ女陳述中之一致性云云，自不足據以辨
認原判決已具備違背法令之形式要件。又被告於原審坦承曾以舌
頭舔Ａ女的陰部，與Ａ女多次指述之情節縱然相符，該部分被告
既僅以舌頭舔Ａ女的陰部，並無證據證明被告有以舌頭伸入Ａ女
陰道之行為，此與刑法第十條第五項第二款所規定之：以性器以
外之其他身體部位或器物進入他人之性器、肛門，或使之接合之
行為，尚屬有間，而此部分強制猥褻犯行，業經原審前審判刑確
定，上訴意旨認此部分符合以性器以外之其他身體部位進入他人
之性器，或使之接合之行為云云，指摘原判決有不適用法則之違
法，難謂為適法之第三審上訴理由，應認其上訴不合法律上之程
式，予以駁回。
據上論結，應依刑事訴訟法第三百九十五條前段，判決如主文。
中    華    民    國  九十九  年   十一   月   十一   日
                      最高法院刑事第二庭
                          審判長法官  莊  登  照  
                                法官  徐  昌  錦  
                                法官  許  錦  印  
                                法官  蘇  振  堂  
                                法官  林  立  華  
本件正本證明與原本無異
                                      書  記  官  
中    華    民    國  九十九  年   十一   月   十五   日
                                                      Ｑ

司法院資訊處製作；財團法人民間司法改革基金會備份。
